臺灣臺中地方法院刑事判決　　　　　　 100年度易字第2140號
公　訴　人　臺灣臺中地方法院檢察署檢察官
被　　　告　張家偉
上列被告因詐欺案件，經檢察官提起公訴（100年度偵字第10620
號），本院合議庭裁定由受命法官獨任進行簡式審判程序，判決
如下：
    主    文
張家偉共同犯詐欺取財罪，處有期徒刑肆月，如易科罰金，以新
臺幣壹仟元折算壹日；又共同犯詐欺取財罪，處有期徒刑肆月，
如易科罰金，以新臺幣壹仟元折算壹日。應執行有期徒刑柒月，
如易科罰金，以新臺幣壹仟元折算壹日。
    犯罪事實
一、張家偉與余志鴻（綽號「小豪」、「小義」，另經檢察官偵
    辦中）及所屬詐欺集團成年成員，共同分別基於意圖為自己
    不法所有之詐欺取財犯意聯絡，先由余志鴻於民國（下同）
    100年3月間，在自由時報上刊登「金融公司誠徵外勤人員，
    數名、月入4-5萬、可日領，0000000000」等內容之廣告，
    並將門號0000000000號行動電話交付予張家偉以負責持用該
    門號行動電話接聽因見上開報紙廣告而來電者，並與來電者
    洽談而伺機租用渠等所提供之金融帳戶資料。適有高郁茹（
    另經檢察官分案偵辦中）因見上開報紙廣告後，即以所持門
    號0000000000號行動電話撥打門號0000000000號行動電話向
    張家偉洽詢，經張家偉與高郁茹談妥，由高郁茹提供不知情
    之其弟高聖凱向板信商業銀行新店分行（以下簡稱板信商銀
    新店分行）所申設開立帳號00000000000000號帳戶及向永豐
    商業銀行（以下簡稱永豐商銀）所申設開立帳號0000000000
    0000號帳戶之存摺、金融卡（包括密碼），而由張家偉以每
    月新臺幣（下同）2萬4000元代價予以租用後，再由張家偉
    將上情告知余志鴻，而由余志鴻於同年4月6日下午4時8分許
    ，以所持門號0000000000號行動電話撥打高郁茹所持門號00
    00000000號行動電話聯繫，約定高郁茹在其位於新北市三重
    區○○○路254巷4號3樓住處，將所提供上開板信商銀新店
    分行、永豐商銀帳戶之存摺、金融卡（包括密碼），均交由
    余志鴻所委託不知情之快遞人員，以轉交予余志鴻。張家偉
    、余志鴻及所屬詐欺集團成年成員取得高郁茹所提供上開板
    信商銀新店分行、永豐商銀帳戶之存摺、金融卡（包括密碼
    ）後，即利用作為對他人施以詐欺取財犯罪之匯、提款工具
    。嗣於(一)同年4月8日晚上7時15分許，由該詐欺集團某不詳
    姓名成年成員，撥打電話予蔡逸凡，向蔡逸凡佯稱：蔡逸凡
    在百岳登山網之消費交易有問題，所有信用卡帳戶均會遭扣
    款等語，使蔡逸凡信以為真而陷於錯誤，遂依對方指示，於
    同年月8日晚上10時3分許、10時5分許、10時8分許及同年月
    9日凌晨0時9分許，分別匯款2萬9156元、2萬8108元、2萬43
    7元、2萬9989元至上開板信商銀新店分行帳戶，隨即由該詐
    欺集團成年成員分別於當日以提款卡提領所詐得之上開款項
    。(二)同年4月8日晚上8時58分許，由該詐欺集團某不詳姓名
    成年成員，撥打電話予陳樹堯，向陳樹堯佯稱：陳樹堯因轉
    帳購物帳號設定有問題，需要從新設定等語，使陳樹堯信以
    為真而陷於錯誤，遂依對方指示，分別於同年月8日匯款6萬
    9999元、2萬9999元及同年月9日匯款1萬8678元至上開永豐
    商銀帳戶，隨即由該詐欺集團成年成員分別於當日以提款卡
    提領所詐得之上開款項。其後，經蔡逸凡、陳樹堯察覺有異
    ，始知受騙並報警處理，為警循線查獲上情。
二、案經臺北市政府警察局中正第二分局報請臺灣臺中地方法院
    檢察署檢察官偵查起訴。
    理    由
一、本件被告張家偉所犯係死刑、無期徒刑、最輕本刑為3年以
    上有期徒刑以外之罪，其於準備程序中就被訴事實為有罪之
    陳述，經告知簡式審判程序之旨，並聽取公訴人及被告之意
    見後，本院合議庭認為適宜而裁定由受命法官獨任進行簡式
    審判程序。又本件係經被告於準備程序期日為有罪之陳述，
    而經本院合議庭裁定由受命法官獨任以簡式審判程序加以審
    理，則依據刑事訴訟法第273條之2、同法第159條第2項之規
    定，不適用傳聞法則有關限制證據能力之相關規定，合先敘
    明。
二、上揭犯罪事實，業據被告張家偉迭於偵查中、本院行準備程
    序、審理時均坦承不諱，核與證人高郁茹、共犯余志鴻分別
    於警詢時及偵查中供證述之情節相符，並經證人即被害人蔡
    逸凡、陳樹堯分別於警詢時指證述綦詳，復有共犯余志鴻所
    持用門號0000000000號行動電話、被告所持用門號00000000
    00號行動電話之通訊監察書、通訊監察譯文、自由時報廣告
    影本1紙及被害人蔡逸凡提出之三信商業銀行自動櫃員機交
    易明細表影本3張、永豐銀行櫃員機交易明細表影本1張、被
    害人陳樹堯提出之玉山銀行存簿內頁轉帳資料影本1紙與高
    聖凱所有上開板信商銀新店分行、永豐商銀帳戶之開戶基本
    資料、交易往來明細影本各1份附卷可憑。足見被告之自白
    與事實相符。本件事證明確，被告犯行堪以認定。
三、核被告張家偉負責以電話向高郁茹洽談租用所提供上開板信
    商銀新店分行、永豐商銀帳戶之存摺、金融卡（包括密碼）
    等資料，再由共犯余志鴻收取轉交予其等所屬詐欺集團成年
    成員，以供該詐欺集團成年成員利用作為對他人施以詐欺取
    財犯罪之匯、提款工具，而分別向被害人蔡逸凡、陳樹堯詐
    取上開款項之所為，均係犯刑法第339條第1項之詐欺取財罪
    。又刑法上所謂共同實施，並不以參與全部犯罪行為為必要
    ，其分擔實施一部分行為者，仍屬共同正犯（最高法院46年
    度臺上字第1304號判例參照）。且正犯、從犯之區別，係以
    其主觀之犯意及客觀之犯行為標準，凡以自己犯罪之意思而
    參與犯罪，無論其所參與者是否犯罪構成要件之行為，皆為
    正犯，其以幫助他人犯罪之意思而參與犯罪，其所參與者，
    苟係犯罪構成要件之行為，亦為正犯，必以幫助他人犯罪之
    意思而參與犯罪，其所參與者又為犯罪構成要件以外之行為
    ，始為從犯（最高法院25年度上字第2253號、28年度上字第
    3110號判例參照）。而共同實施犯罪行為之人，在合同意思
    範圍以內，各自分擔犯罪行為之一部，相互利用他人之行為
    ，以達其犯罪之目的者，即應對於全部所發生之結果，共同
    負責，且共同正犯之意思聯絡，原不以數人間直接發生者為
    限，即有間接聯絡者，亦包括在內。如甲分別邀約乙、丙犯
    罪，雖乙、丙間彼此並無直接之聯絡，亦無礙於其為共同正
    犯之成立。又共同正犯之意思聯絡，不限於事前有所協定，
    其於行為當時，基於相互之認識，以共同犯罪之意思參與者
    ，亦無礙於共同正犯之成立（最高法院92年度臺上字第5407
    號判決、73年台上字第1886號判例意旨可資參照）。而電話
    詐騙此一犯罪型態，自架設詐騙電話機房平臺至刊登廣告、
    收購或租用人頭帳戶、撥打電話或利用網路實施詐騙、指定
    被害人匯款帳戶、自人頭帳戶提領款項、取贓分贓等階段，
    乃係需由多人縝密分工方能完成之集團性犯罪。則本件被告
    既有參與負責以電話向證人高郁茹洽談租用所提供上開板信
    商銀新店分行、永豐商銀帳戶之存摺、金融卡（包括密碼）
    等資料，再由共犯余志鴻收取轉交予其等所屬詐欺集團成年
    成員，以供該詐欺集團成年成員利用作為對他人施以詐欺取
    財犯罪之匯、提款工具，足見被告係負責、分擔洽談租用人
    頭帳戶事務之處理，而與余志鴻及所屬詐欺集團成年成員，
    均有犯意之聯絡及行為之分擔，應論以共同正犯。又被告與
    余志鴻及所屬詐欺集團成年成員，分別共同對被害人蔡逸凡
    、陳樹堯詐欺取財犯行，犯意各別，且被害人不同，應予分
    論併罰。爰審酌被告負責、分擔洽談租用人頭帳戶事務之處
    理，作為向被害人詐騙匯入款項之工具使用之行為，造成執
    法機關不易查緝詐欺集團成年成員，助長社會犯罪風氣，惡
    性非輕，迄今未與被害人蔡逸凡、陳樹堯達成和解賠償損害
    ，並考量其犯罪動機、目的、手段、參與犯罪程度、被害人
    所受損害與犯罪後坦承犯行，態度尚稱良好等一切情狀，分
    別量處如主文所示之刑，並均諭知易科罰金之折算標準，且
    定其應執行刑及諭知易科罰金之折算標準，以示懲儆。至於
    公訴人請求量處被告有期徒刑8月、8月，應執行有期徒刑1
    年，惟依被告參與犯罪程度，僅係負責、分擔洽談租用人頭
    帳戶事務之處理，所犯情節尚非重大，且犯罪後坦承犯行，
    本院認尚嫌過重，處以如主文所示為宜，併此敘明。另扣案
    之VIBO廠牌行動電話1支、NOKIA廠牌行動電話2支，分別係
    被告及其弟、其母所有，供平日聯絡使用，而余志鴻所提供
    門號0000000000號行動電話已於被查獲前交還余志鴻，又扣
    案詐欺手則1張，係被告前應徵司機工作所使用，此經被告
    供明在卷，尚乏證據足認係供本件犯罪所用之物，爰均不予
    宣告沒收，附此敘明。
四、據上論斷，應依刑事訴訟法第273條之1第1項、第299條第1
    項前段，刑法第28條、第339條第1項、第51條第5款、第41
    條第1項前段、第8項，刑法施行法第1條之1第1項、第2項前
    段，判決如主文。
本案經檢察官蔡志明到庭執行職務
中    華    民    國   100    年    8     月    3     日
                  刑事第一庭    法  官  朱光國
上正本證明與原本無異。
如不服本判決，應於收受送達後10日內向本院提出上訴書狀（應
敘述具體理由並附繕本）。
上訴書狀如未敘述理由，應於上訴期間屆滿後20日內補提理由書
於本院。
                                書記官  巫偉凱
中    華    民    國   100    年    8     月    3     日
附錄論罪科刑法條
刑法第339條第1項
意圖為自己或第三人不法之所有，以詐術使人將本人或第三人之
物交付者，處5年以下有期徒刑、拘役或科或併科1千元以下罰金
。